【裁判字號】    89,自,79
【裁判日期】    891013
【裁判案由】    違反動產擔保交易法
【裁判全文】
臺灣彰化地方法院刑事判決                            八十九年度自字第七九號
    自  訴  人  光華機車行
                即陳漢昌
    代  理  人  甲○○
    被      告  乙○○
右列被告因違反動產擔保交易法案件，經自訴人提起自訴，本院判決如左：
        主  文
乙○○無罪。
        理  由
一自訴意旨略以︰被告乙○○（以下簡稱被告）於民國八十九年三月十二日，至台
    中市○○路三五一巷三號一樓自訴人陳漢昌（以下簡稱自訴人）所經營之光華機
    車行處，以動產擔保交易附條件買賣之方式，向自訴人購買牌照號碼ＪＫＰ─六
    ０五號重型機車一輛。雙方約定總價金為新台幣（下同）五萬二千五百元，分五
    期給付，每月一期，每期付款五萬二千五百元，並約定標的物存放地點為位於彰
    化縣線西鄉○○路一七○之九號之被告住處，在價金未付清之前，標的物所有權
    仍屬出賣人所有，買受人僅得依約占有使用，不得任意遷移或為其他處分。被告
    為該動產擔保交易之債務人，詎取得標的物後，並未按期付款，經自訴人多次催
    繳，仍置之不理，自訴人並前往契約約定存放地點欲取回上揭機車，亦均未有所
    獲，因認被告涉有違反動產擔保交易法第三十八條之罪嫌。
二、按犯罪事實應依證據認定之，無證據不得推定其犯罪事實，又不能證明被告犯罪
    或其行為不罰者，應諭知無罪之判決，刑事訴訟法第一百五十四條、第三百零一
    條第一項分別定有明文。次按動產擔保交易之債務人，意圖不法之利益，將標的
    物遷移、出賣、出質、移轉、抵押或為其他處分，致生損害於債權人者，處三年
    以下有期徒刑、拘役或科或併科一萬二千元以下之罰金，固據動產擔保交易法第
    三十八條定有明文。惟該罪之成立，須動產擔保交易之債務人係出於主觀上意圖
    不法之利益，而在客觀上並有將動產擔保交易之標的物為遷移、出賣、出質、移
    轉、抵押或為其他處分之行為，致生損害於債權人者，始足該當。
三、被告經合法傳喚未於最後言詞辯論期日到庭陳述。經本院於調查期日，訊據被告
    固坦承有以動產擔保交易附條件買賣之方式向自訴人購買上揭機車，及車款尚未
    付清之事實。惟辯稱︰伊係因尚未謀得工作，伊父親也不願代為清償，復因該機
    車伊胞弟曾騎乘外出，行車違規被處罰鍰，迄今亦均未繳納，故無資力依約給付
    價金，但上揭機車迄今仍放置在約定處所，並無基於不法意圖，而將標的物故意
    遷移之情事等語。經查：自訴人所指被告積欠多期分期款，屢催未繳，且自訴人
    曾至約定存放處所欲取回機車無著等情事，固據提出附條件買賣契約書影本一份
    、存證信函影本一紙為據。但按機車係屬交通工具，核其正當之使用方法與目的
    ，當無購入後固定存放於一定處所，而不容暫時乘騎外出，遷移約定存放處所之
    理，當難僅憑自訴人先前曾至前揭約定置放機車之處所尋覓機車未獲一節，即推
    定被告有遷移機車或為出賣、出質、移轉、抵押等其他處分之客觀行為事實，況
    自訴代理人於本院審理中亦自承上揭機車應尚在被告家中（見本院八十九年九月
    二十九日審判筆錄）；再參以被告經傳到庭後，業與自訴人達成和解，並由被告
    之父親劉國信當庭付清和解之價金（見本院八十九年九月二十九日審判筆錄），
    徵之社會事實與經驗，尤難認被告主觀上有何不法利益之意圖。揆諸前開說明，
    被告所為，尚與動產擔保交易法第三十八條之罪之構成要件有間，要難遽令被告
    負動產擔保交易法第三十八條之罪責。此外，復查無其他積極證據足資證明被告
    有自訴人所指之犯行，乃屬不能證明被告犯罪，應為被告無罪之諭知。
四、本案被告經合法傳喚無正當理由，未於最後言詞辯論期日到庭，本院認為本案係
    屬應諭知無罪判決之案件，故不待其到庭陳述，逕行判決。
據上論斷，應依刑事訴訟法第三百四十三條、第三百零一條第一項、第三百零六條，
判決如主文。
中      華      民      國    八十九    年      十      月     十三     日
                                臺灣彰化法院刑事第一庭
                                    法      官   蔡紹良
右正本證明與原本無異。
如不服本判決，應於判決送達後十日內向本院提出上訴狀（須附繕本）。
                                    法院書記官   鐘麗芳
中    華    民    國      八十九      年       十      月    十六      日


司法院資訊處製作；財團法人民間司法改革基金會備份。
